【裁判字號】    96,簡,715
【裁判日期】    970131
【裁判案由】    消防法
【裁判全文】
臺北高等行政法院判決
                                     96年度簡字第00715號
原      告  甲○○
被      告  桃園縣政府
代  表  人  乙○○（縣長）
上列當事人間因消防法事件，原告不服內政部中華民國96年7 月
9 日台內訴字第0960064957號訴願決定，提起行政訴訟。本院判
決如下：
    主      文
原告之訴駁回。
訴訟費用由原告負擔。
    事實及理由
一、程序說明：
    本件因屬不服行政機關所為罰鍰處分而涉訟，其標的之金額
    為新臺幣（下同）3 萬元，係在20萬元以下，依行政訴訟法
    第229 條第1 項第2 款、第2 項規定及司法院民國（下同）
    92年9 月17日（92）院臺廳行一字第23681 號令，應適用簡
    易程序，本院並依同法第223 條第1 項規定，不經言詞辯論
    ，逕行裁判。
二、事實概要：
  (1)原告為「皇家煤氣行」之管理權人，「皇家煤氣行」之營業
    登記地址為桃園縣中壢市○○街324 號，實際營業地址為桃
    園縣中壢市○○街338 號。95年8 月1 日被告所屬消防局第
    二大隊華勛分隊人員前往檢查，發現有超量儲存液化石油氣
    460 公斤（20公斤裝鋼瓶19支、16公斤裝鋼瓶5 支）。該消
    防局第二大隊華勛分隊以第002264號舉發違反消防法案件通
    知單予以舉發，被告認原告已違反公共危險物品及可燃性高
    壓氣體設置標準暨安全管理辦法第73條第2 項規定，乃依消
    防法第42條規定，以95年8 月22日府消預字第09501109 60
    號裁處書4 萬元罰鍰。
  (2)原告不服，提起訴願，經內政部以96年2 月12日台內訴字第
    0950174426號決定，就被告95年8 月22日府消預字第095011
    0960號裁處書撤銷（認為應適用公共危險物品及可燃性高壓
    氣體設置標準暨安全管理辦法第73條第1 項，而非第2 項）
    。被告修正處罰依據，並斟酌裁罰標準後，以96年3 月6 日
    府消預字第0960110196號消防法案件裁處書，處原告3 萬元
    罰鍰。原告不服經訴願被駁回，提起行政訴訟。
三、兩造聲明：
  (1)原告聲明求為判決：
    訴願決定及原處分均撤銷。
    訴訟費用由被告負擔。
  (2)被告聲明求為判決：
    原告之訴駁回。
    訴訟費用由原告負擔。
四、兩造之理由：
  (1)原告主張每家瓦斯行都超存，消防法令與現實無法配合，被
    告之處分違法，訴願決定未予糾正亦屬違法，均應撤銷。
  (2)被告認為依據「各級消防主管機關辦理消防安全檢查違法案
    件處理注意事項」附表8 「違反消防法第15條公共危險物品
    及可燃性高壓氣體設置標準暨安全管理規定之裁處基準表」
    規定，認定上開事實屬一般違規，爰依消防法第15條第2 項
    及第42條規定，以96年3 月6 日府消預字第0960110196號消
    防法案件裁處書處3 萬元罰鍰，自無不合。
五、得心證之要領：
  (1)原告為「皇家煤氣行」之管理權人，於桃園縣中壢市○○街
    338 號經營「皇家煤氣行」，為兩造雙方所不爭執。而95年
    8 月1 日發現原告之經營有超量儲存液化石油氣460 公斤（
    20公斤裝鋼瓶19支、16公斤裝鋼瓶5 支），亦有現場照片及
    違反消防法案件通知書（參被告處分卷p-05至p-07），上開
    事實應堪認定。
  (2)依據消防法第15條第1 、2 項及第42條規定：「公共危險物
    品及可燃性高壓氣體應依其容器、裝載及搬運方法進行安全
    搬運；達管制量時，應在製造、儲存或處理場所以安全方法
    進行儲存或處理。」、「前項公共危險物品及可燃性高壓氣
    體之範圍及分類，製造、儲存或處理場所之位置、構造及設
    備之設置標準，儲存、處理及搬運之安全管理辦法，由中央
    主管機關會同中央目的事業主管機關定之。…。」、「第15
    條所定公共危險物品及可燃性高壓氣體之製造、儲存或處理
    場所，其位置、構造及設備未符合設置標準，或儲存、處理
    及搬運未符合安全管理規定者，處其管理權人或行為人新臺
    幣2 萬元以上10萬元以下罰鍰；經處罰鍰後仍不改善者，得
    連續處罰，並得予以30日以下停業或停止其使用之處分。」
    次按公共危險物品及可燃性高壓氣體設置標準暨安全管理辦
    法第73條第1 項、第2 項規定：「液化石油氣處理場所儲放
    之液化石油氣，總儲氣量不得超過128 公斤。」、「液化石
    油氣備用量，供營業使用，不得超過80公斤；供家庭使用者
    ，不得超過40公斤。」又各級消防主管機關辦理消防安全檢
    查違法案件處理注意事項之表8 違反消防法第15條有關公共
    危險物品及可燃性高壓氣體設置標準暨安全管理規定之裁處
    基準表附註：「二、一般違規：第一次裁處3 萬元以下罰鍰
    ，第二次裁處6 萬元以下罰鍰。（一）……〈二〉處理場所
    儲放之液化石油氣總儲氣量超過300 公斤且在500 公斤以下
    。……。」等，原告為液化石油氣處理場所，經第一次舉發
    （參被告處分卷p-03）且儲存液化石油氣460 公斤在總儲氣
    量超過300 公斤且在500 公斤以下之範圍內，裁處3 萬元罰
    鍰，並無不當。
  (3)至於原告主張每家瓦斯行都超存，消防法令與現實無法配合
    者，關於原告之行業（液化石油氣處理場所，一般所稱之煤
    氣行），公共危險物品及可燃性高壓氣體設置標準暨安全管
    理辦法有處理場所之位置、構造及設備之規範（參該辦法第
    71條），亦有場所使用之面積、儲存場所設置位置與處理場
    所距離之限制（參該辦法第72條），以及總儲氣量之限制（
    參該辦法第73條），是一項整體公共安全之規劃及考量，並
    非單一總儲氣量之限制，其數量之多寡只是整體公共安全之
    一環，因應年節或其他情形業者或許超量儲存，但這是破壞
    整體公共安全之行為。若業界之超存現象，如原告所稱是消
    防法令與現實無法配合之情形，應由業者因應檢討提出改革
    之方式（如鋼瓶安全之改善、儲存安全之提升、經營場所規
    劃之檢討等等），與主管機關為相關之討論，進而修正相關
    之法令，而非僅因市場有需要就超量儲存，原告所稱自無可
    憑。
六、綜上所述，原告主張無可憑採，原處分以原告違反公共危險
    物品及可燃性高壓氣體設置標準暨安全管理辦法第73條第1
    項規定，斟酌違反消防法第15條有關公共危險物品及可燃性
    高壓氣體設置標準暨安全管理規定之裁處基準表（經第一次
    舉發，且儲存液化石油氣460 公斤），依消防法第15條第1
    、2 項及第42條規定處罰鍰3 萬元，核無違誤，訴願決定予
    以維持，亦無不合。原告仍執前詞，訴請撤銷，為無理由，
    應予駁回。
七、據上論結，本件原告之訴為無理由，爰依行政訴訟法第233
    條第1 項、第98條第1 項前段，判決如主文。
中    華    民    國    97    年     1    月   31     日
                       臺北高等行政法院第三庭
                                       法  官  陳心弘
上為正本係照原本作成。
本件以訴訟事件所涉及之法律見解具有原則性者為限，始得於本
判決送達後20日內向本院提出上訴狀並表明上訴理由，如已於本
判決宣示後送達前提起上訴者，應於判決送達後20日內補具上訴
理由（均按他造人數附繕本），且經最高行政法院許可後方得上
訴。
中    華    民    國    97    年     1    月   31     日
                                       書記官  王英傑


司法院資訊處製作；財團法人民間司法改革基金會備份。
